【裁判字號】    97,交上更(二),25
【裁判日期】    980414
【裁判案由】    過失致死
【裁判全文】
臺灣高等法院臺中分院刑事判決    97年度交上更(二)字第25號
上  訴  人  臺灣台中地方法院檢察署檢察官
上  訴  人
即  被  告  丙○○
選任辯護人  華嘉遠律師
上列上訴人因過失致死案件，不服臺灣臺中地方法院92年度交易
字第379號中華民國92年8月29日第一審判決（起訴案號：臺灣臺
中地方法院檢察署92年度偵字第6187號），提起上訴，經判決後
，由最高法院第二次發回更審，本院判決如下：
    主  文
原判決撤銷。
丙○○因過失致人於死，處有期徒刑肆月，如易科罰金，以銀元
參佰元即新台幣玖佰元折算壹日，減為有期徒刑貳月，如易科罰
金，以銀元參佰元即新台幣玖佰元折算日。
    事  實
一、丙○○居住在台中縣大里市○○路155巷1號及3號，為當地
    之居民，應注意住家門前如附圖所示台中縣大里市○○路
    155巷道路，係寬度為5.8公尺，屬未達6公尺以上之不得停
    車之狹路，且依當時情形，又無不能注意之情形，竟疏未注
    意，於民國91年5月11日下午7時30分許結束該日工作後，將
    所駕駛之車牌號碼RZ-686號之自小貨車停放在如附圖所示距
    離台中縣大里市○○路與美群路155巷交岔轉彎路口達12.3
    公尺之美群路155巷巷道緊鄰防波堤之路旁，適由張俊男騎
    乘車牌號碼IMH-008號之重型機車由美群橋右轉進入美群路
    155巷之狹路巷道時，亦因疏未注意減速慢行，且為避免在
    高速轉彎過程中，因力學原理造成人車分離，張俊男遂將人
    車均往右壓低之方式，以高速右轉，自美群路155巷巷道偏
    民宅處朝防波堤方向，弧形斜向進入美群路155巷道，待張
    俊男以人車往右壓低之方式持續斜向行駛至距離轉彎路口12
    .3 公尺處，始察覺前方臨防波堤之巷道旁停放有自小貨車
    時，雖立即將機車車頭向左拉回以偏離小貨車停放之位置，
    然因車速過快，機車將向左傾摔之際，緊臨防波堤旁停放之
    小貨車車斗左後下角即左側車斗及後方車斗之轉角處已逼近
    面前，張俊男未及將仍向右壓低之身體一併向左拉回，導致
    張俊男之面額部下方左側眉頭，直接撞擊到丙○○小貨車左
    側車斗與後方車斗離地105公分之轉角處，張俊男因此人車
    倒地，而受有頭部外傷合併腦挫傷、額骨開放性凹陷性骨折
    合併氣腦、顱底骨折、創傷性顱內出血，創傷性蜘蛛膜下腔
    出血、額骨撕裂傷5cm及10cm、胸腹部挫傷、左手擦傷之傷
    害，經路人報警送至醫院醫後延至次日零時9分不治死亡。
二、案經被害人張俊男之父乙○○告訴暨臺灣臺中地方法院檢察
    署檢察官就死亡部分自動檢舉偵查起訴。
    理  由
一、訊據上訴人即被告（以下稱被告）丙○○對於案發當天車輛
    停放之位置雖坦承不諱，惟矢口否認與被害人之死亡有因果
    關係，辯稱：伊只是將車子停放在路邊，並無證據證明張俊
    男撞到伊車子，死者張俊男跌倒之距離離伊車子很遠，與伊
    無關，且當天係被害人自己騎車太快，要閃避堤防下來的貓
    才摔倒，事實上我沒有撞到被害人，被害人也沒有撞到我的
    車，當晚因救護車停放在我的自小貨車後方，被害人從摔倒
    處起身，欲自行走至救護車時，雙手扶靠我的自小貨車車廂
    ，致遺留血跡在該處，被害人的死亡和我沒有關係，且本件
    追訴時效為3年早已消滅云云。惟查：
(一)死者張俊男生前所受之傷，係撞擊到硬物所致：
    本件死者張俊男受傷，額部流血不止，經送醫急救後，所受
    為頭部外傷合併腦挫傷、額骨開放性凹陷性骨折合併氣腦、
    顱底骨折、創傷性顱內出血、創傷性蜘蛛膜下腔出血、額骨
    撕裂傷、胸腹部挫傷5cm及10cm、左手擦傷之傷害，有大里
    市仁愛綜合醫院之診斷證明書附卷可稽，並經檢察官督同法
    醫師相驗屬實，並製有勘驗筆錄、相驗屍體證明書、驗斷書
    等在卷可稽（見相卷P7、15、23、25-29）。依上開驗斷書
    所載，死者張俊男在額部受傷部分為：「額部中央處偏左有
    接近縱向之挫裂創，創口有部分組織橋連接，深層可見粉碎
    性骨折」，與前揭仁愛綜合醫院之診斷證明書相符，又檢察
    官勘驗致張俊男於死之原因，主要亦在額部中央處偏左，造
    成頭顱內粉碎性骨折，致張俊男生前血流不止，以致送醫急
    救不治死亡，亦有台中縣消防隊緊急救護記錄表及前揭仁愛
    綜合醫院之死亡診斷證明書及死者張俊男之照片附卷可稽。
    ，再參酌偵查中經傳訊法醫師高大成到庭亦供稱：「本件張
    俊男受傷之原因，由驗斷書看來，可能係堅硬之金屬物品所
    致，因死者張俊男左側眉頭（指額部中央處偏左之挫裂傷）
    有不規則挫裂創傷，如果係騎機車摔倒，一般不會造成這種
    傷，而是擦、挫傷，而且傷口會有沙，而不是挫裂創」等情
    （見偵卷P5背面），可知，本件造成死者張俊男致死之原因
    為額部中央處偏左之挫裂傷，且該挫裂傷係撞擊到硬物所致
    ，並非單純之摔倒可能形成之傷勢，灼然甚明。
(二)本件死者張俊男之額部中央處偏左之挫裂傷並非單純摔倒所
    致，已詳述如前，且被告對於事故發生時，其所有RZ-686號
    自小貨車係停放在美群路沿美群橋右轉進入美群路155巷巷
    道臨防波堤路旁之首部車輛，停放位置距離美群路口約12、
    3公尺遠等情，亦坦承不諱，並有附圖所示道路交通事故調
    查報告表一份在卷可佐（見相卷P4）。且經檢察官於車禍翌
    日即91年5月12日至現場勘驗，亦在被告自小貨車車斗左下
    轉角即車斗左側及車斗後方轉角處，採集到疑似血液，經送
    驗結果與死者張俊男之ＤＮＡ相符，有訊問筆錄、勘查報告
    、現場會勘紀錄及內政部警政署刑事警察局91年5月23日刑
    醫字第0910120458號鑑驗書在卷可稽（見相卷P18、31、45
    ）。
(三)被告雖以本件經模擬死者張俊男坐上機車後之離地高度（指
    距離頭頂）與被告丙○○自小貨車採集到死者張俊男血跡點
    即車斗左側與後方轉角處之離地高度，二者相差4、50公分
    左右，且血跡殘留點之高度，較死者機車車頭為低，本件死
    者機車車頭又無任何撞擊痕跡，死者張俊男實無可能與被告
    丙○○之自小貨車發生碰撞等語置辯。然：
  (1)、本件經檢察官諭令警方重建現場，由與死者張俊男身高相
      似之父乙○○（身高為174公分，死者張俊男身高175公分
      ）坐上該同型之機車，乙○○之頭頂距離地面約為154公
      分，而被告之自小貨車之血跡採集處，距離地面則為105
      公分，又車斗左後下緣離地高度約90公分、死者騎乘機車
      之座墊離地約76公分，為被告所是認，並有台中縣警察局
      霧峰分局會勘筆錄所附之有該量尺之照片附卷可稽（見相
      卷P64、66）。又本件現場拾獲之安全帽正面並無任何明
      顯擦撞痕跡，下緣亦未見勾脫擦痕，有履勘現場照片在卷
      可考（見相卷P40-42)，可證，該安全帽在死者額部左側
      眉頭與硬物發生撞擊時，並未戴在死者頭上，換言之，本
      件死者發生本件前額部位與硬物碰撞時，係在無安全帽覆
      罩下發生，至明，否則豈有死者在安全帽遮掩下之前額均
      已因撞擊造成骨開放性凹陷性粉碎性骨折，而遺留現場之
      全罩式安全帽本身，竟連透明塑膠防風罩都無任何撞擊痕
      跡或勾脫擦痕之可能。又依上開重建現場所得之事證，以
      與死者騎乘之同型機車，在正常行駛下，如與本件被告之
      小貨車發生直撞觸擊，依機車與小貨車比對之高度觀之，
      機車前大燈與儀表總成部位，確實難以避免與大貨車車斗
      左下角下緣接觸；是以，以本件死者之機車，在案發後，
      該機車前擋風板、前大燈與儀表總成正面均無明顯撞擊痕
      跡，有卷附照片可佐（見相卷P36-38)，可知，本件死者
      之機車亦非在正常行駛與被告停放路旁之小貨車左下角車
      斗發生直接碰擊，此經國立交通大學鑑定結果，亦同此認
      定，有國立交通大學97年11月11日交大管運字第09700176
      70號函附之國立交通大學行車事故鑑定意見書在卷可佐（
      見本院卷P26-28）。
  (2)、依事故發生當時，現場車輛停放位置及機車呈左傾倒地刮
      地痕與血跡之遺留位置，可見，本件死者頭部之傷勢係在
      右轉進入美群路155巷巷道後，機車左傾倒地前所造成，
      而依現場勘查報告、現場會勘紀錄及鑑定報告書與附圖所
      示道路交通事故調查報表所載，本件除在被告自小貨車車
      斗左下轉角即車斗左側及車斗後方轉角處，採集到死者之
      血跡外，另外在被告自小貨車左前輪旁之道路上，尚有死
      者大量血跡殘留其上，且在上開血跡出現之前，美群路15
      5巷巷道兩旁除被告之自小貨車外，並無其他障礙物或凸
      出物出現在巷道之上，及死者騎乘機車之前擋風板、前大
      燈、儀表總成及後照鏡等，均無任何明顯撞擊跡象，且無
      任何與死者頭部挫裂創傷傷勢相符之痕跡等情事，再參酌
      驗斷書之勘驗內容，死者係額部中央處偏左側有接近縱向
      之挫裂創，創口有部份組織橋連接，深層可見粉碎性骨折
      ，左下顎部有挫裂創等傷勢，足見，本件在死者右轉進入
      美群路155巷巷道後，至機車左傾倒地前之行經路線，唯
      一可造成與死者傷勢相符之堅硬金屬品，僅有同時亦採集
      到死者血跡之被告自小貨車車斗左後下方轉角處即車斗左
      側及車斗後方轉角處，合先敘明。
  (3)、雖然該血跡呈現位置係離地高度約105公分，與騎乘機車
      後之死者頭部離地高度約154公分，彼此相差約4、50公分
      ，且該血跡離地高度猶低於死者機車車把，惟依證人王主
      榮於本院前審審理時證稱：案發當天從霧峰經過美群橋，
      正好遇到紅燈，車子停下，有一輛車子自身旁騎過，因為
      他闖紅燈速度很快...，摩托車滑到前面，我看他沒有戴
      安全帽，後來就自己坐起來等情（見本院上訴卷一P123-1
      24)，核與證人吳明雲於偵查中具結證稱：在堤防上，聽
      到碰一聲，便看到死者跌坐在地，要爬爬不起來等語（見
      相卷P17反面)，及國立交通大學行車事故鑑定死者係在無
      安全帽覆罩下發生碰撞結果，均相符合，至於證人王主榮
      雖證稱案發當天看到之機車係紅色，惟因事故發時，係下
      午7時30分許，是以，非無可能將瞬間自身旁經過且快速
      右轉進入美群路155巷道路之藍黑色機車，誤認紅色系機
      車，且本件證人到院作證時，距離案發將近2年，證人對
      於特殊事故之經過仍有殘留記憶，對於瞬間目擊之車輛顏
      色，則未留有任何記憶，亦無背於常情，非可以此即認證
      人王主榮所述無可採信為真正。而依證人王主榮之證述內
      容，本件死者案發當天係以極快速度騎乘機車沿美群路經
      美群橋右轉美群路155巷道路，依離心力原理，為避免機
      車在高速右轉時人車分離，死者於案發當天勢必採取將人
      車向右壓低之方式，方可以高速右轉進入美群路155巷，
      且因進入巷道後，仍以弧形方式斜向進入美群路155巷巷
      道，迨見距離美群路口約12公尺遠之右側靠防波堤路旁停
      有自小貨車時，死者雖立即將機車向左拉回，然因車速過
      快，且人車向右壓制過低，導致機車向左拉回將向左傾摔
      之際，而身體尚不及迴正，仍處於向右壓低之姿勢時，被
      告停放路旁之小貨車左後方車斗轉角處已逼近死者面前，
      亦即死者係朝該轉角處直接碰撞，並非朝小貨車車斗後方
      偏左處駛去，因此本件死者正面撞擊該轉角處後，僅在額
      部中央偏左側留下縱向之挫裂創，而未傷及其右側臉部及
      機車車頭等處，亦屬合理現象，此經國立交通大學先後二
      次鑑定結果，亦均同此認定，有國立交通大學97年11月11
      日交大管運字第0970017670號函附之國立交通大學行車事
      故鑑定意見書及98年2月3日交大管運字第0981000874號函
      在卷可佐（見本院卷P26-29、38）。本件死者機車並非在
      正常行駛下與被告停放路旁之小貨車左下角車斗發生直接
      碰擊，已詳述如前，是以，非可以死者右臉、機車車頭均
      無任何碰撞痕跡及被告小貨車之血跡位置與死者騎乘機車
      後之頭部離地高度之差據，據以為有利被告之認定。
  (4)、至於依道路交通事故調查報告表之肇事經過欄記載：甲車
      駕駛人於上述發生時地自行摔倒、受傷，經送大里仁愛醫
      院急救，宣告不治死亡（見相卷P4）。再依台中縣警察局
      霧峰分局仁化派出所受理各類案件紀錄表之處理情形欄記
      載：巡邏警員於接獲通報後隨即驅車趕往現場，發現傷者
      坐在路中央及機車倒在一旁，即將現場封鎖管制交通，待
      救護車及交通小隊前往處理。於現場發現傷者意識清楚，
      即詢問其發生經過得知，傷者騎機車自行摔倒後受傷，未
      與他車發生該交通事故，經詢問附近民眾得知無目擊證人
      （見相卷P9）。及證人即派出所員警丁○○於偵查中證稱
      ：我們去現場時，看見死者坐在地上打電話，我便附近查
      看現場。我問他（指死者）如何發生的，他說他自己摔倒
      的等語（見相卷P18反面）。於原審審理時則證稱：我問
      他怎麼跌倒，他說自己跌倒的，他沒有說騎機車自己跌倒
      或撞到車子後面跌倒，他神智清楚，但臉部流血，眼睛部
      分最嚴重，他向我說要聯絡家人，隔壁就有人拿電話給他
      ，他就自己打電話給他家人等語（見原審卷P44）。證人
      即附近住戶李春生於原審亦證稱：我看到死者倒在我家門
      口，我報案之後，就過去受傷的人打他家的電話，我就用
      家裡電話，打給他父親，後來他直接跟他父親說話，我有
      聽到他說他自己摔倒，其他我不清楚等語（見原審卷P21
      ）。依渠等之證述內容，雖均陳明：死者表示係自己摔倒
      ，然對於何以沿美群路過美群橋右轉美群路155巷巷道後
      ，會在距離美群路口十餘公尺處之行進過程中摔倒乙節，
      死者並未就此再加說明，上開證人亦未曾就此部分詢問當
      時仍可言語之被害人，再佐以附圖所示道路交通事故調查
      報告表現場圖，該處路面寬度為5.8公尺，被告之車停放
      位置，左側車身，離對向路邊4.1公尺，車尾離路口12.3
      公尺，本院前審勘驗現場時，命被告將其小貨車分別開至
      依「道路交通事故調查報告表」現場圖所量得之位置，及
      被告所陳之案發當時位置，並均拍攝照片（見本院上訴卷
      一P72-94勘驗筆錄及照片、附圖），顯示在當時死者行進
      方向，轉彎後因車速過快，將摔倒之際，確實有可能撞及
      被告之小貨車，並可由此解釋以死者之身高，其額部為何
      會撞到小貨車左後角之問題，此部分國立交通大學經鑑定
      結果，亦同此認定，已詳述在前，亦可說明死者於發生車
      禍後，向他人說其係自行跌倒之真意，乃係，其自行嘗試
      將向右壓低人車迴正過程中，機車向左拉回將失控跌倒，
      而身體尚不及迴正之際，即撞及停放路旁車輛，在其自己
      的認知上，認為車禍之發生肇因在己，並不是別人撞到他
      ，或與別人相撞所致，信屬合理之推論，惟關於死者何以
      在右轉進入美群路155巷巷道後，離路口已有十餘公尺遠
      之距離，仍發生人車倒地乙節，死者本人並未詳加說明，
      在場證人亦不曾進一步詢問，非可僅以死者對於車禍之發
      生主觀上認為肇因在己，而曾表示係自己摔倒等語，即據
      以認定本件死者之傷勢，與被告自小貨車之違規停放無關
      。另外，證人王主榮於本院前審雖曾證稱，本件死者跌倒
      係為閃避自河防上竄出之小貓等語，然依現場血跡位置，
      係在距離美群路約十餘公尺處，且證人王主榮當時之行進
      方向，係沿美群路過美群橋後，即左轉進入橫向道路，縱
      令曾有閃避河堤上異物乙節，亦係發生在美群路口，實可
      以此即認被告違規將車輛停放在距離美群路十餘公尺之行
      為，與死者之死亡結果無關，附此敘明。
  (5)、被告雖又以當晚因救護車停放在其自小貨車後方，被害人
      從摔倒處起身，欲自行走至救護車時，雙手扶靠其自小貨
      車車廂，致遺留血跡在該處，被害人並沒有撞到其自小貨
      車等語置辯。惟查本件車禍發生後，死者雖在碰撞被告小
      貨車車斗左下離地105公分高之轉角處後，因原運動方向
      ，加上受推動能之合成，人車仍持續往前滑行，並在被告
      小貨車左前輪旁留下血跡，並自該處起造成刮地痕及擦地
      痕，再參酌證人即住美群路155巷3號之李春生於偵查中亦
      證稱：看死者倒在我家門口等語（見相卷P20-21)，及台
      中縣警察局霧峰分局於98年2月9日以中縣霧警交字第0980
      002450號函附之美群路155巷各門牌位置圖 (見本院卷P42
      ），可知，被害人張俊男確實係跌落在被告小貨車車頭之
      遠方。至於接獲通報前往處理之員警丁○○、戊○○雖證
      稱彼等到達現場後，大約過五至十分鐘左右，救護車就來
      了，救護車來之後，就停在被害人張俊男旁邊，靠近美群
      橋旁邊，救護人員對他包紮後，就把他扶上車，至於旁邊
      原來停放的那三部車是停放在張俊男之身後（停放位置如
      附圖所示係美群路155巷靠防波堤側，並非停放在美群路
      155巷靠民宅側，另一邊），他要上救護車根本不需要經
      過這三部車子，他沒有去摸這三輛車子云云，所述僅係針
      對證人丁○○、戊○○在案後約5至10分鐘後，始到達現
      場時，所目睹被害人當時等待救援之位置，顯非被害人最
      初摔倒之位置，合先敘明。惟本件依現場事故發生前美群
      路155巷巷道車輛停放位置，被害人車輛造成之刮地、擦
      地痕跡及現場血跡遺留之位置，與死者額部所造成之縱向
      挫裂傷及死者機車之損傷情形，死者額部之傷勢，實無可
      能由被告小貨車車斗左下角離地105公分之轉角處以外之
      原因所造成，已詳述如前，是以，被害人自跌倒位置，移
      往救護車到達時之防波堤旁時，雖需經過被告小貨車停放
      處，然本件案發後在被告小貨車車斗左下角離地105公分
      之轉角處所採集之血跡，並非被害人人車倒地後，自最終
      跌倒處即美群路155巷3號民宅前方，經過被告小貨車停放
      位置後，並移往堤防旁等候救護車時，無意間在被告車斗
      左下角碰觸所造成，灼然甚明，被告此部分辯解，無可採
      信為真正。此外，本件車禍發生後，警方於91年5月11日
      案發當天即受理報案並到場處理，報請檢察官相驗後即著
      手偵查，於92年5月30日偵結起訴，並由法院持續審理中
      ，並無追訴權不行使之情形，被告所稱本件追訴權時效業
      已消滅云云，亦非可採。
  (6)、綜上所述，可見在死者張俊男生前試圖將人車向右壓低駕
      駛之機車，向左拉回將向左傾摔，而身體未及向左回正，
      仍處於右傾壓低之際，撞到被告丙○○之小貨車車斗左下
      轉角處即車斗左側及車斗後方離地高度約105公分之轉角
      處，造成額部內之粉碎性骨折，血流不止以致死亡甚明。
(四)按汽車停車時，依道路交通安全規則第112條第2款彎道、陡
    坡、狹路、或道路修理地段不得停車。本件美群路155巷巷
    道如附表所示路段，路寬僅5.8公尺，未達6公尺以上，依路
    標誌、標線、號誌設置規則第27條，未達6公尺以上道路為
    狹路，有台中縣警察局霧峰分局98年2月9日中縣霧警交字第
    0980002450號函在卷可稽。被告乃居住美群路155巷之居民
    ，對於當地巷道之路況應知之甚稔，竟然任意停車，造成往
    來人車可能撞擊自小貨車之危險，被告應注意，且依當時情
    形，又無不能注意之情形，竟疏未注意，顯有過失；故被告
    之過失行為與死者張俊男之死亡間，具有相當因果關係。而
    被害人騎乘機車，轉彎時車速過快，復未注意車前狀況，以
    致肇禍，亦有過失。綜上所述，本件事證至臻明確，被告所
    辯，顯係事後卸責之詞，不足採信，其犯行堪以認定。
二、被告行為後，刑法及刑法施行法業於94年2月2日經總統以華
    總一義字第09400014901號令修正公布，並於95年7月1日施
    行。按行為後法律有變更者，適用行為時之法律，但行為後
    之法律有利於行為人者，適用最有利於行為人之法律，現行
    刑法第2條第1項定有明文。此條規定乃與刑法第1條罪刑法
    定主義契合，而貫徹法律禁止溯及既往原則，係規範行為後
    法律變更所生新舊法律比較適用之準據法，是刑法第2條本
    身雖經修正，但刑法第2條既屬適用法律之準據法，本身尚
    無比較新舊法之問題，應一律適用裁判時之現行刑法第2條
    規定以決定適用之刑罰法律，先予辨明。
(一)、被告行為後，刑法第33條第5款亦有修正，修正後刑法第33
    條第5款規定「罰金：新臺幣一千元以上，以百元計算之」
    ，與修正前刑法第33條第5款規定「罰金：一元以上」不同
    。比較新舊法結果，以舊法較有利於被告，故依刑法第2條
    第1項前段規定，本案關於刑法第276條第1項之法定刑罰金
    部分，自應適用行為時之法律即修正前刑法第33條第5款規
    定決定其罰金部分之法定刑。
(二)、被告行為後，罰金罰鍰提高標準條例第2條業已刪除第2條條
    文；並自95年7月1日施行，而刑法第41條第1項前段關於易
    科罰金之折算標準已由舊法之銀元1百元、2百元、3百元修
    正為新臺幣1千元、2千元、3千元，因屬科刑規範事項之變
    更，其折算標準為裁判時所應諭知，自有就新舊法規定比較
    之必要，經比較新舊法結果，以被告行為時之舊法較為有利
    於被告，是依刑法第2條第1項前段之規定，應適用被告行為
    時之舊法即依修正前刑法第41條第1項前段、修正前罰金罰
    鍰提高標準條例第2條之規定，諭知以銀元3百元（即新臺幣
    9百元）折算1日作為易科罰金之折算標準。
三、核被告所為，係犯刑法第276條第1項之過失致死罪。原審以
    被告犯行明確，予以論罪科刑，固非無見。惟原審就刑法修
    正部分，未及比較新舊法規定之不同，且為紀念解除戒嚴20
    週年，予罪犯更新向善之機會，所制訂之中華民國九十六年
    罪犯減刑條例業於96年7月16日生效實施，被告犯罪時間在
    中華民國96年4月24日以前，所犯為刑法第276條第1項之罪
    ，且宣告之有期徒刑未逾1年6月，合於減刑條件，原審亦未
    及適用，容有未合。被告上訴意旨，否認犯罪；檢察官上訴
    意旨，指摘原判決量刑過輕，雖均無足取。惟原判決既有上
    開可議，即屬無可維持，應由本院將原判決撤銷改判。至於
    刑法上所謂業務，係指個人基於其社會地位繼續反覆所執行
    之事務，其主要部分之業務，固不待論，即為完成主要業務
    所附隨之準備工作與輔助事務，亦應包括在內，如從事非駕
    駛為業，而以駕駛車輛送貨為其附隨業務即屬之，則於駕駛
    車輛執行其附隨之送貨業務時，因駕駛不慎致人於死時，固
    應負業務過失致人於死罪責，如非因執行該附隨之駕駛業而
    致人於死，即難令其負該罪責。最高法院96年台上字第7229
    號著有判決可參。
    本件被告於事故發生時雖係從事五金工作，且平時以開貨車
    送五金賣給客戶，惟91年5月11日下午7時30分許即事故發生
    時，被告業已結束是日工作，並於收工後單純將車輛停放
    本件肇事地點，則被告上開停放車輛之行為，並非正在執行
    送貨之附隨業務而將車輛停放該處，既不該當於刑法上所謂
    業務，自無法以刑法第276條第2項之業務過失致人於死罪相
    繩，本院審酌相關卷證，亦無應予變更起訴法條為業務過失
    犯行之必要，附此敘明。爰審酌被告之過失程度、本件違規
    停車造成被害人死亡之結果，被害人本身亦與有過失，及被
    告迄未與被害人之家屬達成和解之犯後態度等一切情狀，量
    處如主文第2項所示之刑。又被告上揭過失致死罪之犯罪時
    間，係在96年4月24日以前，且本件宣告刑為有期徒刑1年6
    月以下，依中華民國96年罪犯減刑條例之規定，減其宣告刑
    2分之1，並諭知易科罰金之折算標準，以資懲儆。
據上論結，應依刑事訴訟法第369條第1項前段、第364條、第299
條第1項前段，刑法第2條第1項、第276條第1項、第41條第1項前
段 (修正前)，罰金罰鍰提高標準條例第1條前段、罰金罰鍰提高
標準條例第2條（修正前），中華民國96年罪犯減刑條例第2條第
1項第3款、第7條、第9條，判決如主文。
本案經檢察官甲○○到庭執行職務。
中    華    民    國    98    年    4    月    14   日
            刑事第六庭  審判長法  官  李  文  雄
                              法  官  邱  顯  祥
                              法  官  林  靜  芬
以上正本證明與原本無異。
不得上訴。
                              書記官  高  勳  楠
中    華    民    國    98    年    4    月    14   日


司法院資訊處製作；財團法人民間司法改革基金會備份。
